臺灣臺南地方法院民事判決　九十三年度訴字第一三九三號
　　原　　　告　台灣土地銀行股份有限公司
　　法定代理人　甲○○
　　訴訟代理人　乙○○
　　被　　　告　丁○○○
　　　　　　　　丙○○
　　　　　　　　戊○○
右當事人間請求返還借款事件，經本院於民國九十四年一月六日言詞辯論終結，判決
如左：
    主      文
被告應連帶給付原告新臺幣陸拾捌萬陸仟零玖拾肆元，及自民國九十一年七月十一日
起至清償日止，按年利率百分之九點一七計算之利息，暨自民國九十一年五月九日起
至清償日止，逾期在六個月以內者，按上開利率百分之十；逾期在六個月以上者，按
上開利率百分之二十計付違約金。
訴訟費用由被告連帶負擔。
    事      實
甲、原告方面：
一、聲明：求為判決如主文所示。
二、陳述：
　(一)被告之共同被繼承人黃貴銀前曾於民國八十五年一月八日邀同訴外人黃秋娥為連
    帶債務人，向原告借款新臺幣（下同）八十萬元，約定借款期間自八十五年一月
    八日起至一０五年一月八日止，利息按原告基本放款利率加八‧四碼（每碼０‧
    二五％）計算（放款當時為年利率百分之九點八），嗣後隨原告基本放款利率之
    變動而調整，以每月為一期，按月平均攤還本息，並約定如有一期未按期清償時
    ，即視為全部到期，除按約定利率計付利息外，其逾期在六個月以內者，按上開
    利率百分之十，逾期超過六個月者，按上開利率百分之二十計付違約金。
  (二)詎債務人自九十一年四月八日起即未依約繳息，經原告聲請本院對訴外人黃秋娥
    核發九十年度促字第六三五二六號支付命令確定後，據以聲請本院九十二年度執
    字第四一二一九號給付借款強制執行事件，經執行查封拍賣訴外人黃秋娥所有不
    動產結果，尚欠本金六十八萬六千零九十四元，及如主文第一項所示之利息及違
    約金未清償。
  (三)本件借款人黃貴銀已於八十七年七月十九日死亡，被告丁○○○、丙○○及訴外
    人黃世柱、黃秋娥（業經取得支付命令確定）為其法定繼承人，惟黃世柱亦已於
    九十年九月二十六日死亡，被告丁○○○、戊○○為其繼承人，依法被告丁○○○、丙○○、戊○○應繼承黃貴銀之借款債務，爰依消費借貸、繼承之法律關係
    ，提起本件訴訟。
三、證據：提出借據一紙、利率表一紙、債權憑證一紙、本院九十年度促字第六三五
    二六號支付命令、支付命令確定證明書、九十二年度執字第四一二一九號分配表
    各一件、放款付出及轉帳收入傳票各一紙、放款帳卡一件、繼承系統表一紙、戶
    籍謄本六份、本院九十二年十二月二十一日九十二南院鵬民雅字第六一八七九號
    、九十三年十一月十日九十三南院慶民雅字第０九三００四六七二三號各一紙為
    證。
乙、被告方面：被告皆未於言詞辯論期日到場，亦未提出書狀作何聲明或陳述。
丙、本院依職權調取本院九十二年度執字第四一二一九號執行卷宗。
    理      由
甲、程序方面：
一、本件被告均未於言詞辯論期日到場，核無民事訴訟法第三百八十六條所列各款情
    形，爰依原告之聲請，由其一造辯論而為判決。
二、按訴狀送達後，原告不得將原訴變更或追加他訴，但擴張或減縮應受判決事項之
    聲明者，不在此限，民事訴訟法第二百五十五條第一項第三款定有明文。本件原
    告原係起訴請求：被告應連帶給付原告六十八萬六千零九十四元，及自九十一年
    七月十日起至清償日止，按年利率百分之九點一七計算之利息，暨自九十一年五
    月九日起至清償日止，逾期在六個月以內者，按上開利率百分之十；逾期在六個
    月以上者，按上開利率百分之二十計付違約金。嗣於九十四年一月六日言詞辯論
    時當庭減縮聲明為：被告應連帶給付原告六十八萬六千零九十四元，及自九十一
    年七月十一日起至清償日止，按年利率百分之九點一七計算之利息，暨自九十一
    年五月九日起至清償日止，逾期在六個月以內者，按上開利率百分之十；逾期在
    六個月以上者，按上開利率百分之二十計付違約金，核屬訴之聲明之減縮，依前
    揭法條所示，應予准許，合先敘明。
乙、實體方面：
一、本件原告起訴主張：被告之共同被繼承人於八十五年一月八日邀同訴外人黃秋娥
    為連帶債務人，向原告借款八十萬元，約定借款期間自八十五年一月八日起至一
    ０五年一月八日止，利息按原告基本放款利率加八‧四碼（每碼０‧二五％）計
    算，嗣後隨原告基本放款利率之變動而調整，以每月為一期，按月平均攤還本息
    ，並約定如有一期未按期清償時，即視為全部到期，除按約定利率計付利息外，
    其逾期在六個月以內者，按上開利率百分之十，逾期超過六個月者，按上開利率
    百分之二十計付違約金。詎債務人自九十一年四月八日起即未依約繳息，經原告
    聲請本院對訴外人黃秋娥核發九十年度促字第六三五二六號支付命令確定後，據
    以聲請本院九十二年度執字第四一二一九號給付借款強制執行事件，經執行查封
    拍賣訴外人黃秋娥所有不動產結果，尚欠本金六十八萬六千零九十四元，及如主
    文第一項所示之利息及違約金未清償，而本件借款人黃貴銀已於八十七年七月十
    九日死亡，被告丁○○○、丙○○及訴外人黃世柱、黃秋娥（業經取得支付命令
    確定）為其法定繼承人，又黃世柱亦已於九十年九月二十六日死亡，被告丁○○○、戊○○為其繼承人，依法被告丁○○○、丙○○、戊○○應繼承黃貴銀之借
    款債務，爰依消費借貸、繼承之法律關係，請求被告連帶給付如訴之聲明所示之
    本金、利息及違約金等情，業據原告提出借據、利率表、債權憑證、本院九十年
    度促字第六三五二六號支付命令、支付命令確定證明書、九十二年度執字第四一
    二一九號分配表、放款付出及轉帳收入傳票、放款帳卡、繼承系統表、戶籍謄本
    、本院九十二年十二月二十一日九十二南院鵬民雅字第六一八七九號、九十三年
    十一月十日九十三南院慶民雅字第０九三００四六七二三號等件為證，並經本院
    依職權調取本院九十二年度執字第四一二一九號執行卷宗查明屬實，被告復均未
    於言詞辯論期日到場爭執，亦未提出書狀作何陳述，本院依據上開證據之調查結
    果，堪信原告之主張為真實。
二、按借用人應於約定期限內，返還與借用物種類、品質、數量相同之物，遲延之債
    務，以支付金錢為標的者，債權人得請求依法定利率計算遲延利息，但約定利率
    較高者，仍從其約定利率；次按繼承人自繼承開始，除本法另有規定外，承受被
    繼承人財產上之一切權利、義務；且繼承人對於被繼承人之債務，負連帶責任，
    民法第四百七十八條、第二百三十三條第一項、第一千一百四十八條前段、第一
    千一百五十三條第一項分別定有明文。查本件原告主張訴外人黃貴銀邀同訴外人
    黃秋娥為連帶保證人向其借款，嗣黃貴銀於八十七年七月十九日死亡，而被告丁○○○、丙○○及訴外人黃世柱、黃秋娥為黃貴銀之繼承人，又訴外人黃世柱於
    九十年九月二十六日死亡，被告丁○○○、戊○○為其繼承人，且其等均未向本
    院聲明拋棄繼承或限定繼承等情，已如前述，則被告丁○○○、丙○○、戊○○
    既分別為黃貴銀、黃世柱之繼承人，揆諸前揭說明，依法自繼承被繼承人黃貴銀
    、黃世柱之債務。從而，原告本於消費借款與繼承之法律關係，請求被告連帶給
    付六十八萬六千零九十四元及如主文第一項所示之利息及違約金，為有理由，應
    予准許。
三、據上論結，本件原告之訴為有理由，依民事訴訟法第三百八十五條第一項前段、
    第八十五條第二項，判決如主文。
中　　　華　　　民　　　國　　九十四　　年　　　一　　　月　　 十三　　 日
                                臺灣臺南地方法院民事第二庭
　　　　　　　　　　　　　　　　　　審判長法　官　王金龍
　　　　　　　　　　　　　　　　　　　　　法　官　蔡孟珊
　　　　　　　　　　　　　　　　 　　　　 法　官　林佩儒
右為正本係照原本作成。
如對本判決上訴，須於判決送達後廿日內向本院提出上訴狀。
中　　　華　　　民　　　國　　九十四　　年　　　一　　　月　　 十七　　 日
　　　　　　　　　　　　　　　　　　法　院書記官　黃富煜
